【裁判字號】    95,交上易,289
【裁判日期】    951226
【裁判案由】    過失傷害
【裁判全文】
臺灣高等法院刑事判決               95年度交上易字第289號
上  訴  人
即  被  告  甲○○
選任辯護人  林鳳秋律師
            詹素芬律師
上列上訴人因過失傷害案件，不服臺灣臺北地方法院95年度交易
字第322號，中華民國95年9月29日第一審判決（起訴案號：臺灣
臺北地方法院檢察署95年度偵字第6123號），提起上訴，被告就
被訴事實為有罪陳述，本院合議庭裁定適用簡式審判程序審理，
判決如下：
    主  文
上訴駁回。
甲○○緩刑肆年。
    事  實
一、甲○○於民國94年4月3日上午9時15分許，駕駛車牌號碼為
    EE—6006號自用小客車沿臺北市○○○路○段快速道路由北
    往南方向行駛，途經同路下方迴轉道處旁停車待左轉時，明
    知應注意車前狀況、兩車併行間隔以隨時採取必要之安全措
    施，且當時天候為晴天，無障礙物，路面鋪裝柏油，路面狀
    態乾燥、無缺陷，亦無不能注意之情事，竟疏未依規定注意
    車前狀況及兩車併行間隔而貿然左轉，適有乙○○騎乘車牌
    號碼FRJ—180號重型機車同向行駛經過甲○○所駕駛之上開
    車輛，乙○○所騎乘之上開重型機車右後側車身即因遭甲○
    ○所駕駛之上開車輛左前保險桿撞擊而人車倒地，致使乙○
    ○受有右肘、左手、右足踝擦傷及右側髖關節扭傷等傷害。
二、案經乙○○訴由臺北市政府警察局萬華分局報請臺灣臺北地
    方法院檢察署檢察官偵查起訴。
    理  由
一、前開事實，業據被告甲○○坦承不諱，並有道路交通事故現
    場圖、臺北市政府警察局萬華分局95年6月20日所發北市警
    萬分刑字第095323853000 號函附現場照片8張、臺北市立聯
    合醫院95年6月13日所北市醫和字第09531704100號函附告訴
    人於94年4月3日急診就醫之病歷資料、臺北市立聯合醫院和
    平院區94年4月6日、94年9月27日出具之診斷證明書在卷可
    資佐證，上開事實堪信為真實。
二、證人即告訴人乙○○於原審審理中結證稱：案發時，伊騎乘
    機車直行先經過案發地點之交岔路口，在等紅綠燈時有看到
    被告車子在過了紅綠燈後之車道上停下來，伊就繼續騎車直
    行經過被告車子左側往前行駛，等到伊已完全看不到被告車
    子時，就遭被告的車子從伊右後方撞擊機車右側車身而倒地
    等語（見原審95年8月30日審判筆錄），而本案車禍發生後
    ，被告之汽車係車頭往左彎停放在告訴人倒地機車之右後方
    約4.9公尺處，亦有上開道路交通事故現場圖在卷可稽，且
    本案被告所駕駛之汽車係以左前保險桿處與告訴人所騎乘同
    向之機車右後側車身發生撞擊，亦如前述，顯見應以告訴人
    所證述本案車禍發生時，告訴人確已騎乘機車經過被告所駕
    駛之汽車，因被告左轉始發生本件車禍等語，較與常情事理
    相符而堪採信，此亦與卷附之臺北市車輛行車事故鑑定委員
    會鑑定意見書之鑑定意見相符。
三、按汽車行駛時，駕駛人應注意車前狀況及兩車併行之間隔，
    並隨時採取必要之安全措施，道路交通安全規則第94條第3
    項定有明文。而案發時天候為晴天、無障礙物，路面鋪裝柏
    油，路面狀態乾燥、無缺陷，亦無不能注意之情，亦有道路
    交通事故調查報告表及上開現場照片8張在卷可參，本案被
    告於案發時，本應依上開規定注意車前狀況及兩車併行之間
    隔，而當時情狀亦無不能注意之情事，被告竟疏未依規定注
    意而貿然左轉，撞擊騎乘機車行駛同向在前之告訴人，以致
    告訴人受有如事實欄所述之輕傷害，被告就告訴人上開傷害
    之產生，顯有過失且具有相當因果關係，本件事證業已明確
    ，被告犯行堪以認定。
四、查被告行為後，刑法業經立法院通過修正，於94年2月2日經
    總統公布修正，並自95年7月1日生效，其中就刑法第284條
    第1項前段罰金刑部分，原配合刑法第33條第5款及罰金罰鍰
    提高標準條例第1條之規定，法定刑為銀元1元以上銀元5千
    元以下罰金，而配合新修正第33條第5款及刑法施行法第1之
    條第1項、第2項之規定，法定刑為新臺幣1千元以上新臺幣
    1萬5千元以下罰金；易科罰金部分，新法刪除「因身體、教
    育、職業、家庭之關係或其他正當事由，執行顯有困難者」
    之要件，並將易科罰金之折算標準，由原配合罰金罰鍰提高
    標準條例（95年7月1日刪除生效）第2條規定之銀元1百元至
    銀元3百元折算1日，提高為新臺幣1千元、2千元或3千元折
    算1日，經綜合比較上開法律變更之情形，以95年7月1日修
    正生效前之規定對於被告較為有利，依據修正後刑法第2條
    第1項前段之規定，即應適用95年7月1日修正生效前之前開
    規定，合先敘明。
五、核被告所為，係犯刑法第284條第1項前段之過失傷害罪。原
    審因依修正後刑法第2條第1項前段、第284條第1項前段、修
    正前第41條第1項前段，罰金罰鍰提高標準條例第1條前段、
    修正前罰金罰鍰提高標準條例第2條規定，並審酌被告之過
    失程度及告訴人受傷之程度等情狀，以被告甲○○因過失傷
    害人，處有期徒刑4月，如易科罰金，以銀元300元即新臺幣
    900元折算1日，其認事用法，洵無違誤，量刑亦屬妥適，被
    告上訴指摘原判決不當，非有理由，其上訴應予駁回。
六、末查被告前未曾因故意犯罪受有期徒刑以上刑之宣告，有本
    院被告前案紀錄表可參，於犯後坦承罪行，態度良好，並與
    被害人達成和解，有調解筆錄在卷可憑，綜合上情，本院認
    被告經此教訓，當知警惕，而無再犯之虞，所宣告之刑以暫
    不執行為適當，爰宣告緩刑4年，以啟自新。
據上論斷，應依刑事訴訟法第273條之1第1項、第368條，刑法第
74條第1項第1款判決如主文。
本案經檢察官沈明彥到庭執行職務。
中    華    民    國    95    年    12    月    26    日
                  刑事第八庭審判長法  官  鄭文肅
                                  法  官  李春地
                                  法  官  江國華
以上正本證明與原本無異。
不得上訴。
                                  書記官  陳玲憶
中    華    民    國    95    年    12    月    26    日
附錄：本案論罪科刑法條全文
刑法第284條第1項
因過失傷害人者，處6月以下有期徒刑、拘役或500元以下罰金，
致重傷者，處1年以下有期徒刑、拘役或500元以下罰金。


司法院資訊處製作；財團法人民間司法改革基金會備份。
